臺灣高等法院臺中分院民事裁定
111年度抗字第471號
抗  告  人  何宗益
            何柄蒼
            何木火
            何富照
            何耀舜
            何炎堂
            何平進
            何春成
            何炎煌
            何秋彬
            何清萬
            何金煌
相  對  人  祭祀公業何寢

法定代理人  何銘德
相  對  人  臺中市政府

法定代理人  盧秀燕
上列抗告人因與相對人間損害賠償事件聲請訴訟救助，對於中華
民國111年10月11日臺灣臺中地方法院111年度救字第163號裁定
提起抗告，本院裁定如下：
    主  文
抗告駁回。
抗告費用由抗告人負擔。
    理  由
一、抗告人聲請及抗告意旨略以：相對人祭祀公業何寢名下之臺
    中市○○區○○段000○000○000○000地號土地（重測前為臺中市○
    ○區○○段000○00000○00000○00000地號，即臺中廳捒東下堡何
    厝庄000番地，下合稱系爭土地）原為伊祖先○○○（民國6年1
    月9日死亡）所有。詎第三人○○○與相對人臺中市政府於44年
    2月3日共謀將系爭土地登記為「無主土地」，嗣○○○再申請
    登記為祭祀公業何寢所有，侵害伊就系爭土地之所有權，伊
    已共同對相對人提起損害賠償訴訟（下稱本案訴訟），經原
    法院於111年9月15日以111年度補字第1843號裁定核定本案
    訴訟之訴訟標的金額為新臺幣（下同）153,367,296元，應
    徵第一審裁判費1,302,949元。伊一時無法籌措龐大訴訟費
    用，且告貸無門，本案訴訟又非無勝訴之望，應准予訴訟救
    助，或於伊獲本案訴訟勝訴判決確定後，就祭祀公業何寢出
    售系爭土地所得價金抵扣訴訟費用。原裁定逕以伊就本案訴
    訟顯無勝訴之望為由，駁回伊之聲請，顯有違誤。爰請求廢
    棄原裁定，准予訴訟救助等語。
二、按當事人無資力支出訴訟費用者，法院應依聲請，以裁定准
    予訴訟救助，但顯無勝訴之望者，不在此限，民事訴訟法第
    107條第1項定有明文。所謂無資力，係指窘於生活，且缺乏
    經濟上之信用者而言（最高法院111年度台聲字第0000號裁
    定意旨參照）。又聲請訴訟救助，依民事訴訟法第109條第2
    項、第284條規定，應提出能即時調查之證據，以釋明請求
    救助之事由，是法院調查聲請人是否無資力支出訴訟費用，
    專就聲請人提出之證據為之，如聲請人並未提出證據，或依
    其提出之證據，未能信其無資力支出訴訟費用之主張為真實
    ，即應將其聲請駁回，並無依職權調查或定期命補正之必要
    （最高法院88年度台抗字第000號裁定意旨參照）。
三、經查：
　㈠抗告人以相對人為被告，向原法院起訴請求損害賠償，並就
    第一審裁判費聲請訴訟救助，惟抗告人僅泛稱：伊一時無法
    籌措龐大訴訟費用，且告貸無門等語（見原審卷第11頁），
    並未釋明依抗告人之財產及信用狀況，有何窘於生活，並缺
    乏經濟信用，以致無法籌措款項支出訴訟費用之情事，揆諸
    首揭說明，其聲請訴訟救助，於法自有未合，不應准許。原
    裁定以同上理由駁回抗告人之聲請（見原審卷第14頁），核
    無違誤。抗告意旨指摘原裁定以其就本案訴訟顯無勝訴之望
    為由，駁回其訴訟救助之聲請，顯有誤會。
　㈡抗告人雖以：若伊獲本案訴訟勝訴判決確定，得就祭祀公業
    何寢出售系爭土地所得價金抵扣訴訟費用等語。惟按我國民
    事訴訟採有償主義，原則上訴訟費用由當事人負擔之；裁判
    費為訴訟費用之一部，無論起訴、上訴均應按審級各別徵收
    裁判費。且除別有得免徵或暫免之明文規定外，應由原告、
    上訴人先行預納裁判費（最高法院110年度台抗字第0000號
    裁定意旨參照）。抗告人既為本案訴訟之原告，自應依民事
    訴訟法第77條之13規定預納裁判費，此為其提起訴訟之合法
    要件，且民事訴訟法並無關於以訴訟標的所獲取財產利益抵
    扣裁判費之規定。抗告人此部分所陳，要屬無據。
　㈢至抗告人所主張之西元1907年海牙第四公約附件「陸戰法規
    與慣例公約」第46、55、56條、日內瓦第四公約第53條、第
    154條第2項、國際人道主義慣例法第50、51、160條、促進
    轉型正義條例第1條、第3條第1項及第6項等規定，核與聲請
    訴訟救助之要件無涉，附此敘明。
四、綜上所述，抗告人未釋明其無資力支出訴訟費用，其聲請訴
    訟救助，核與首揭法條規定不符，自不能准許。抗告意旨猶
    執陳詞，指摘原裁定駁回其聲請為不當，聲明廢棄，非有理
    由。
五、據上論結，本件抗告為無理由，爰裁定如主文。
中　　華　　民　　國　　111 　年　　11　　月　　30　　日
                    民事第五庭  審判長法　官  黃綵君
　　　　　　　　　　　　　　          法　官  吳崇道
　　　　　　　　　　　　　　　        法　官  楊珮瑛
正本係照原本作成。
再為抗告應以適用法規顯有錯誤為理由。
如提起再抗告者應於裁定送達後10日內向本院提出抗告理由狀（
須按照他造人數附具繕本）並繳納抗告裁判費新台幣1000元。同
時委任律師或具有律師資格之關係人為代理人。因疫情而遲誤不
變期間，得向法院聲請回復原狀。　　　　　　　　　　

                                      書記官  金珍華
　　　　　　　　　　　　　　　　　　　 
中　　華　　民　　國　　111 　年　　11　　月　　30　　日